臺灣桃園地方法院民事簡易判決
110年度桃簡字第1242號
原      告  顏章和  

被      告  林玉山  

上列當事人間請求損害賠償事件，本院於民國110年12月23日言
詞辯論終結，判決如下：
    主      文
被告應給付原告新臺幣223,650元，及自民國110年5月18日起至
清償日止，按週年利率5％計算之利息。
原告其餘之訴駁回。
訴訟費用由被告負擔2分之1，餘由原告負擔。
本判決第1項得假執行。
    事實及理由
壹、程序方面
一、被告經合法通知，未於言詞辯論期日到場，核無民事訴訟法
    第386條各款所列情形，爰依原告之聲請，由其一造辯論而
    為判決。
二、按簡易訴訟之訴狀送達後，原告不得將原訴變更或追加他訴
    ，但減縮應受判決事項之聲明者，不在此限，民事訴訟法第
    436條第2項、第255條第1項第3款定有明文。本件原告原起
    訴訴之聲明係請求被告應給付原告新臺幣（下同）421,926
    元及自刑事附帶民事起訴狀繕本送達翌日起至清償日止，按
    年息5％計算之利息，嗣於言詞辯論時減縮為415,283元，經
    核合於上開規定，應予准許。
貳、實體方面
一、原告主張：被告林玉山無機車駕照，於民國109年8月30日上
    午8時21分許，騎乘車牌號碼000-0000號普通重型機車（下
    稱肇事車輛），沿桃園市大溪區崎頂上坡往大溪方向行駛，
    本應注意車前狀況，隨時採取必要之安全措施，而依當時天
    候晴、日間自然光線、路面鋪裝柏油、乾燥、無缺陷、無障
    礙物、視距良好等情況，並無不能注意之情事，竟疏未注意
    及此，貿然直行，適有原告顏章和騎乘腳踏車沿同路段同向
    在前路肩旁行駛，被告自後追撞，致原告倒地，並受有左側
    第五至第九肋骨骨折和肺挫傷併血氣胸、右側肩胛峰鎖骨間
    關節脫臼、雙髖挫傷、頭部外傷等傷害（下稱系爭事故）。
    為此，爰依民法侵權行為之法律關係，請求被告賠償住院醫
    藥費194,340元、醫療器材費用4,263元、門診醫療費用1,80
    0元、轉診救護車費用2,380元、看護費42,500元、精神慰撫
    金170,000元，共計415,283元等語。並聲明：被告應給付原
    告415,283元及自刑事附帶民事起訴狀繕本送達翌日起至清
    償日止，按週年利率5％計算之利息。
二、被告經合法通知，未於言詞辯論期日到場，亦未提出書狀為
    任何聲明或陳述。
三、本院之判斷：
　㈠原告主張被告駕駛肇事車輛，於前開時、地，未注意車前狀
    況，亦未隨時採取必要之安全措施，貿然直行，自後追撞原
    告，致原告受有傷害等情，業經其提出臺灣桃園地方檢察署
    （下稱桃園地檢署）110年度調偵字第321號聲請簡易判決處
    刑書、道路交通事故當事人登記聯單、道路交通事故現場圖
    、衛生福利部桃園醫院（下稱桃園醫院）診斷證明書、國軍
    桃園總醫院診斷證明書為證（見附民卷第9至15頁、第51頁
    、第57頁），復經本院依職權調閱臺灣桃園地方檢察署110
    年度調偵字第321號卷宗、本院110年度桃交簡字第982號刑
    事判決卷宗核閱無誤，而被告已於相當時期受合法之通知，
    而於言詞辯論期日不到場，亦未提出書狀爭執，依民事訴訟
    法第436條第2項、第280條第3項、第1項之規定，視同自認
    ，堪信原告此部分之主張為真實。
　㈡按汽車行駛時，駕駛人應注意車前狀況及兩車並行之間隔，
    並隨時採取必要之安全措施，道路交通安全規則第94條第3
    項定有明文。查被告行車本應注意遵守上開規定，且依當時
    狀況，並無不能注意之情形，竟疏未注意，貿然直行，自後
    追撞原告，造成原告受傷，則被告就系爭事故之發生自具全
    部過失，且與原告所受傷害具有相當因果關係，可堪認定。
　㈢因故意或過失，不法侵害他人之權利者，負損害賠償責任；
    不法侵害他人之身體或健康者，對於被害人因此喪失或減少
    勞動能力或增加生活上之需要時，應負損害賠償責任；不法
    侵害他人之身體、健康、名譽、自由、信用、隱私、貞操，
    或不法侵害其他人格法益而情節重大者，被害人雖非財產上
    之損害，亦得請求賠償相當之金額。民法第184條第1項前段
    、第193條第1項、第195條第1項前段分別定有明文。本件原
    告因被告之過失行為致受傷，已認定如前所述，則原告主張
    被告應負侵權行為之損害賠償責任，洵屬有據。茲就原告各
    項請求，分述如下：
　1.醫療費用、醫療器材費用：
    原告主張其因系爭事故受傷，支出住院、門診醫療費、必要
    醫療用品乙節，固據其提出診斷證明書、住院醫療費用收據
    、門診醫療費用收據、醫療用品單據為證（見附民卷第20至
    51頁、第57頁），觀之原告所提之門診、住院醫療收據，係
    與原告所受之傷害有關；而使用自費骨板、骨釘、黏膠等醫
    療材料，係因病情需要但未在健保公告之給付項目內，此亦
    有桃園醫院自費同意書在卷為佐（見附民卷第33頁），故本
    院認原告主張之醫療費用部分應屬合理且必要。另原告提出
    之收據中有多數診斷證明書費用，復核對原告提出之診斷證
    明書份數、日期，就收據臚列但實際上未提出於本院之診斷
    證明書費用（109年9月15日200元、109年9月15日400元、10
    9年9月23日160元、109年9月23日200元、109年10月7日210
    元，共計1,170元）均應予扣除。而醫療器材費用則為棉棒
    、膠帶、紗布等，亦與原告受傷住院有關，此部分亦屬合理
    且有必要。準此，原告請求住院醫療費用194,340元、門診
    醫療費用1,800元、醫療器材費用4,263元，扣除上開非必要
    診斷證明書費用1,170元，原告得請求之金額總計為199,233
    元（計算式：194,340元＋1,800元＋4,263元－1,170元＝199,23
    3元），應屬有據。
　2.救護車費用：　
　  原告主張因系爭事故支出轉院救護車費用2,380元，業據提
    出忠孝救護車統一發票、國軍桃園總醫院轉診單在卷為憑（
    見附民卷第19頁），從國軍桃園總醫院轉院至桃園醫院救護
    車費用2,380元，核屬因被告侵權行為所增加醫療上之交通
    費需求，應予准許。
　3.看護費用：
　　原告雖主張因系爭事故而由家人看護，亦可請求看護費用。
    然觀之原告所提出之診斷證明書，並未記載原告有因系爭事
    故而有休養之需求，更未記載有受他人看護照顧之必要，原
    告復未提出其他資料以證明確有受照護之必要，是原告此部
    分請求，應屬無據。
　4.精神慰撫金：
　　按不法侵害他人之人格權，被害人受有非財產上損害，請求
    加害人賠償相當金額之慰撫金時，法院對於慰撫金之量定，
    應斟酌實際加害情形、所造成之影響、被害人痛苦之程度、
    兩造之身份地位經濟情形及其他各種狀況，以核定相當之數
    額（最高法院47年台上字第1221號判例要旨及51年台上字第
    223號判例要旨參照）。本院審酌原告為專科畢業之教育程
    度，系爭事故發生時已退休，每月領有退休金；被告為高職
    肄業之教育程度，名下有財產等情，並有兩造108年、109年
    稅務電子閘門資料查詢表、個人戶籍資料查詢結果表在卷可
    佐（見本院個資卷）；本院衡酌原告所受傷害、自承休養期
    間並參酌原告所受精神上痛苦之程度，認原告請求被告賠償
    之精神慰撫金以100,000元為適當，原告逾此範圍之請求，
    尚屬過高。
　㈣綜上所述，原告得請求被告給付之金額應為301,613元（計算
    式：醫療費用及醫療用品費用199,233元＋救護車費用2,380
    元＋精神慰撫金100,000元＝301,613元）。又原告已領取強制
    汽車責任保險理賠金額77,963元乙情，有富邦產物保險股份
    有限公司強制險醫療費用給付表在卷為佐（見本院卷第59頁
    ），此部分自應扣除，故被告應給付原告223,650元（計算
    式：301,613元－77,963元＝223,650元）。
四、按給付無確定期限者，債務人於債權人得請求給付時，經其
    催告而未為給付，自受催告時起，負遲延責任。其經債權人
    起訴而送達訴狀，或依督促程序送達支付命令，或為其他相
    類之行為者，與催告有同一之效力。民法第229條第2項定有
    明文。又遲延之債務，以支付金錢為標的者，債權人得請求
    依法定利率計算之遲延利息。但約定利率較高者，仍從其約
    定利率。應付利息之債務，其利率未經約定，亦無法律可據
    者，週年利率為百分之5，民法第233條第1項、第203條亦有
    明文。本件原告對被告之侵權行為債權，核屬無確定期限之
    給付，既經原告提起刑事附帶民事訴訟，而起訴狀繕本業於
    110年5月17日送達被告（於110年5月7日寄存於被告住所地
    之警察機關，依法於110年5月17日生送達效力，見附民卷第
    61頁），被告迄未給付，當應負遲延責任。是原告請求自刑
    事附帶民事起訴狀繕本送達被告之翌日即110年5月18日起算
    ，按週年利率5％計算之法定遲延利息，核無不合，應予准許
    。
五、綜上所述，原告依民法第184條第1項前段、第193條第1項、
    第195條第1項之法律關係，請求被告給付223,650元，及自1
    10年5月18日起至清償日止，按週年利率5％計算之利息，為
    有理由，應予准許；逾此範圍之請求，則屬無據，應予駁回
    。
六、本件原告勝訴部分係依簡易程序所為被告敗訴之判決，爰依
    同法第389條第1項第3款之規定，依職權宣告假執行。
七、本件事證已臻明確，原告其餘攻擊防禦方法及舉證，經本院
    斟酌後，核與判決結果無影響，爰不予一一論述，併此敘明
    。　
八、訴訟費用負擔之依據：民事訴訟法第79條。
中　　華　　民　　國　　111 　年　　1 　　月　　21　　日
                  桃園簡易庭  法  官  曾耀緯
以上為正本係照原本作成。
如不服本判決，應於送達後20日內，向本院提出上訴狀並表明上
訴理由，如於本判決宣示後送達前提起上訴者，應於判決送達後
20日內補提上訴理由書（須附繕本）。
如委任律師提起上訴者，應一併繳納上訴審裁判費。
中　　華　　民　　國　　110 　年　　1 　　月　　21　　日
                              書記官  張俊睿